【裁判字號】    97,訴緝,121
【裁判日期】    970828
【裁判案由】    偽造有價證券等
【裁判全文】
臺灣高雄地方法院刑事判決             97年度訴緝字第121號
公  訴  人  臺灣高雄地方法院檢察署檢察官
被      告  乙○○
指定辯護人  本院公設辯護人丙○○
上列被告因偽造有價證券等案件，經檢察官提起公訴（96年度偵
字第12021 號），本院判決如下：
    主  文
乙○○犯偽造有價證券罪，處有期徒刑壹年陸月，減為有期徒刑
玖月。又犯偽造有價證券罪，處有期徒刑壹年陸月，減為有期徒
刑玖月。應執行有期徒刑壹年肆月，緩刑肆年，緩刑期間付保護
管束，並接受貳拾小時之法治教育。未扣案之偽造「甲○○」支
票肆紙（票號：0000000號、0000000號、000
0000號、0000000號），均沒收之。
    事  實
一、乙○○因無力償還大筆賭債，竟意圖為自己不法之所有，而
    基於竊盜及偽造有價證券後行使之犯意，分別於：
  (一)於民國96年2 月28日上午8 時許，利用其前妻甲○○不在家
    之際，以探視小孩為由，在甲○○位於高雄市鹽埕區○○○
    路229 巷27號2 樓住處房間內，徒手竊取甲○○所有、票號
    0000000 號、以上海匯豐銀行高雄分行為付款人之空白支票
    1 張，並接續盜用亦置於同一抽屜內之「甲○○」印章，蓋
    印於前開支票之發票人欄內，另分別在金額、發票欄內，填
    載「壹拾玖萬伍仟元正」、「96年4 月20日」等文字，以此
    方式而偽造上開支票後，旋於翌日（96年3 月1 日）將上開
    支票交付予姓名年籍不詳綽號「房間仔」之成年男子（起訴
    書誤載為「阿明」），供作償還賭債之方法而行使之。
  (二)於96年3 月4 日、5 日間某時，在同一地點，以同一手法竊
    取甲○○所有、票號0000000 、0000000 、0000000 號，以
    上海匯豐銀行高雄分行為付款人之空白支票3 張，並接續盜
    蓋甲○○上開印章於上開3 紙支票之發票人欄內，另分別在
    票號0000000 號之支票金額、發票欄內，填載「肆萬元正」
    、「96年4 月30日」等文字，在票號0000000 號、0000000
    號支票之金額、發票欄內，均填載「拾萬元正」、「96年5
    月31日」等文字，以此方式而偽造上開3 張支票後，旋於隔
    日將上開支票依序交付予姓名年籍不詳綽號「明天」、「阿
    明」、「小豬」等3 人（起訴書誤載為「房間仔」、「明天
    」、「小豬」），作為償還賭債之方法而行使之，總計偽造
    甲○○之支票面額共計新台幣（下同）43萬5,000 元。嗣乙
    ○○於犯罪未發覺前，向高雄市政府警察局鹽埕分局自首而
    接受裁判。
二、案經乙○○自首及甲○○訴由高雄市政府警察局鹽埕分局報
    請臺灣高雄地方法院檢察署檢察官偵查起訴。
    理  由
一、按被告以外之人（包括證人、鑑定人、告訴人、被害人及共
    同被告等）於審判外之陳述雖不符刑事訴訟法第159 條之1
    至之4 等4 條之規定，而經當事人於審判程序同意作為證據
    ，法院審酌該言詞陳述或書面陳述作成時之情況，認為適當
    者，得為證據。而當事人、代理人或辯護人於法院調查證據
    時，知有前項不得為證據之情形，而未於言詞辯論終結前聲
    明異議者，視為有前項之同意，刑事訴訟法第159 條之5 定
    有明文。查告訴人甲○○於警詢時之證述及本判決後述所引
    用之書證，其性質雖均屬傳聞證據，且當事人均已知上述證
    據乃傳聞證據，而未於言詞辯論終結前聲明異議，本院審酌
    上開證據與本案犯罪事實具有關連性且無不當取得之情形，
    認為以之作為本案之證據亦屬適當，揆諸前開規定，上開證
    人之證言及書證均應具有證據能力。
二、上開犯罪事實，業據被告乙○○於本院審理時坦承不諱，核
    與告訴人甲○○於警詢時之指述相符，並有本院96年度催字
    第634 、788 號民事裁判書各1 份、支票存根照片7 張附卷
    可稽，足認被告上開自白核與事實相符，本件事證明確，被
    告上開犯行，均堪認定。
三、論罪、科刑：
  (一)按支票依票據法之規定，具金錢財產之價值，並有流通性，
    自屬有價證券之一種。故核被告上開犯罪事實欄一、(一)(二)所
    為，均係分別犯刑法第320 條第1 項之普通竊盜罪及同法第
    201 條第1 項之偽造有價證券罪。其盜蓋「甲○○」之印鑑
    章於上開4 張支票上，藉此盜用「甲○○」印文之行為，為
    偽造支票之低度行為，其行使上開4 張偽造有價證券之行為
    ，亦為高度之偽造行為所吸收，均不另論罪。
  (二)又被告上開犯罪事實欄一、(一)(二)之犯行，係分別於同時同地
    犯上開普通竊盜罪及偽造有價證券罪，客觀上其行為、時間
    已具局部重合，可認被告所為乃基於同一犯罪故意而實行一
    個犯罪行為，核屬一行為觸犯二罪名，均為想像競合犯，各
    應從一重之偽造有價證券罪處斷。
  (三)另被告於犯罪未被發覺前，主動前往高雄市政府警察局鹽埕
    分局坦承上開犯行而自願接受裁判等情，有被告警詢筆錄在
    卷可按（參警卷第3 頁反面），堪認被告所為均已符合刑法
    自首之規定，爰依刑法第62條前段之規定，就上開犯行，均
    減輕其刑。
  (四)爰審酌被告未經其前妻甲○○同意，即竊取並擅自偽造甲○
    ○名義之支票以償還賭債，破壞票據在交易市場之公信力，
    且影響甲○○之財產權益，所為實屬不該；惟念其犯後已坦
    承犯行，態度尚可，且告訴人甲○○亦於本院準備程序及審
    理時到庭表示願意原諒被告，並撤回告訴，有撤回告訴狀1
    份在卷可按（參本院97訴緝121 號卷第43、45、64頁），及
    其動機、手段、告訴人甲○○未因此而受實質損害等一切情
    狀，分別量處如主文所示之刑，又被告上開犯行均係於96年
    4 月24日前所犯且係自首犯罪，業經本院認定如前，經核符
    合中華民國九十六年罪犯減刑條例第2 條第1 項第3 款、第
    6 條之規定（本件被告係於中華民國九十六年罪犯減刑條例
    施行後即96年9 月17日通緝，有本院通緝書在卷可佐，故仍
    有減刑之適用，附此敘明），爰依法均減刑為如主文所示之
    刑，並定其應執行刑，以示懲儆。
  (五)又被告前未曾受有期徒刑以上刑之宣告，有台灣高等法院被
    告前案紀錄表1 份在卷可按，其因一時失慮，偶罹刑典，經
    此偵審程序及罪刑之宣告，當知所警惕，信無再犯之虞，是
    本院認其所宣告之刑以暫不執行為適當，爰宣告緩刑4 年，
    以啟自新。另本院考量被告前開犯罪情狀，認除前開緩刑之
    宣告外，另有賦予被告一定負擔之必要，爰依刑法第74條第
    2 項第8 款規定，命被告應受20小時之法治教育，以使被告
    保有正確法律觀念。又因本院對被告為刑法74條第2 項第8
    款接受法治教育之宣告，應併依刑法第93條第1 項第2 款之
    規定，諭知於緩刑期間付保護管束，附此敘明。
  (六)末被告偽造之支票4 紙（票號：0000000 號、0000000 號、
    0000000 號、0000000 號），雖未扣案，惟不能證明業已滅
    失，自應依刑法第205 條規定，不問屬於犯人與否，均宣告
    沒收之。
  (七)至被告之辯護人雖為被告辯稱：請參酌59條之情形減輕其刑
    云云，惟按，刑法第59條之得酌量減輕其刑者，必須犯罪另
    有特殊之原因與環境等情，而在客觀上足以引起一般同情，
    認為即予宣告法定最低度刑期猶嫌過重者，始有其適用；至
    於犯罪之動機、犯罪之手段或犯罪後之態度等情狀，僅可為
    法定刑內從輕科刑之標準，不得據為酌量減輕之理由。經本
    院審酌被告係因為償還其在外積欠之賭債，因而為本件犯行
    ，其犯罪並無任何特殊之原因與環境，而有在客觀上足以引
    起一般同情之情事，爰不依刑法第59條之規定減刑，併此敘
    明。
據上論斷，應依刑事訴訟法第299 條第1 項前段，刑法第201 條
第1 項、第320 條第1 項、第62條前段、第55條、第51條第5 款
、第74條第1 項第1 款、第2 項第8 款、第93條第1 項第2 款、
第205 條，刑法施行法第1 條之1 ，中華民國九十六年罪犯減刑
條例第2 條第1 項第3 款、第7 條，判決如主文。
本案經檢察官陳建州到庭執行職務。
中    華    民    國    97    年    8     月    28    日
                  刑事第十七庭  審判長法  官  洪能超
                                      法  官  陳思帆
                                      法  官  王俊彥
以上正本證明與原本無異。
如不服本判決應於收受本判決後10日內向本院提出上訴書狀，並
應敘述具體理由，如未敘述上訴理由者，應於上訴期間屆滿後20
日內補提理由書狀於本院（均須按他造當事人之人數附繕本）「
切勿逕送上級法院」。
中    華    民    國    97    年    8     月    28    日
                                      書記官  鄭永媚
附錄本案論罪法條：
中華民國刑法第320 條
（普通竊盜罪、竊佔罪）
意圖為自己或第三人不法之所有，而竊取他人之動產者，為竊盜
罪，處5 年以下有期徒刑、拘役或5 百元以下罰金。
意圖為自己或第三人不法之利益，而竊佔他人之不動產者，依前
項之規定處斷。
前二項之未遂犯罰之。
中華民國刑法第201 條
（有價證券之偽造變造與行使罪）
意圖供行使之用，而偽造、變造公債票、公司股票或其他有價證
券者，處3 年以上10年以下有期徒刑，得併科3 千元以下罰金。
行使偽造、變造之公債票、公司股票或其他有價證券，或意圖供
行使之用，而收集或交付於人者，處1 年以上7 年以下有期徒刑
，得併科3 千元以下罰金。
刑法施行法第1 條之1
中華民國94年1 月7 日刑法修正施行後，刑法分則編所定罰金之
貨幣單位為新臺幣。
94年1 月7 日刑法修正時，刑法分則編未修正之條文定有罰金者
，自94年1 月7 日刑法修正施行後，就其所定數額提高為30倍。
但72年6 月26日至94年1 月7 日新增或修正之條文，就其所定數
額提高為3 倍。


司法院資訊處製作；財團法人民間司法改革基金會備份。
